【裁判字號】    98,上訴,5026
【裁判日期】    981230
【裁判案由】    毒品危害防制條例
【裁判全文】
臺灣高等法院刑事判決                98年度上訴字第5026號
上  訴  人
即  被  告  甲○○
上列上訴人因違反毒品危害防制條例案件，不服臺灣板橋地方法
院98年度訴字第3659號，中華民國98年11月13日第一審判決（起
訴案號：臺灣板橋地方法院檢察署98年度毒偵字第5833號），提
起上訴，本院判決如下：
    主  文
上訴駁回。
    理  由
一、按提起第二審之上訴，其上訴書狀應敘述具體理由，為第二
    審上訴必備之程式。此觀民國96年7月4日修正公布刑事訴訟
    法第361條第2項之規定甚明。倘上訴理由之敘述未合乎具體
    之要求者，其上訴即屬同法第362條前段所定「上訴不合法
    律上之程式」，第二審法院應依同法第367條前段之規定，
    以判決駁回之。至其理由之具體與否，屬第二審法院審查範
    圍，不在第一審法院命補正之列，上訴書狀如已敘述理由，
    無論其具體與否，即無待其補提理由書或命補正之問題。此
    與上訴書狀全未敘述上訴理由者，第一審法院依刑事訴訟法
    第361條第3項之規定，應定期間先命補正之情形，尚屬有別
    。又第二審上訴之目的，既在於請求撤銷、變更原判決，則
    所謂「具體理由」，自應就原判決如何足以撤銷、如何應予
    變更之「事實上」或「法律上」之具體根據，本於確實之訴
    訟資料暨原因事實之所出，逐一敘述、記載，必已具體指出
    原判決事實認定之所憑有如何之錯誤（如原判決所採之證據
    如何不具證據能力，所為證明力之判斷如何違背經驗、論理
    法則等），法律之適用（尤其實體法）有如何之違誤，形式
    上已足以動搖原判決使之成為不當或違法而得改判之事由；
    必要時並應提出有利於己之事證，期使第二審法院採納，俾
    為有利於上訴人之認定，始屬合法。上訴理由之敘述，應先
    合乎具體之要求，始有所敘述可取與否之實體審理與判斷之
    問題。是上訴人之上訴書狀雖敘述上訴理由，但僅泛言原判
    決認定事實錯誤、違背法令、量刑失之過重或輕縱等情詞，
    而未依上揭意旨指出具體事由，或形式上雖已指出具體事由
    ，然該等事由縱使屬實，亦不足以認為原判決有何不當或違
    法，或其所陳之事由，與訴訟資料所載不相適合，或所指摘
    原判決之「不當」或「違法」根本不存在者，均應認其實質
    上並未符合具體之要件，庶符節制濫行上訴之立法意旨。
二、本件原判決認定上訴人甲○○有如其事實欄所載施用第一級
    毒品之犯行，論以上訴人犯施用第一級毒品罪，累犯，處有
    期徒刑10月，扣案第一級毒品海洛因1包之外包裝沒收，其
    內之海洛因（驗餘淨重0.0236公克）沒收銷燬之。上訴人因
    不服原審判決，其上訴理由略稱：「上訴人希望參加美沙冬
    替代療法，因有名額限制，而無法排到，祈請給予上訴人改
    過自新的機會，且被告於警查獲時有供出販賣毒品之藥頭，
    因而查獲另一被告，上訴人真心過要改，請給予機會。」等
    語。然查：本件被告甲○○前因偽造文書案件，經臺灣臺北
    地方法院於97年3月28日以95年度訴字第687號判處有期徒刑
    5月，減刑為有期徒刑2月又15日，並於97年4月10日確定。
    嗣經入監執行後，於98年3月1日執行完畢。其前另因施用毒
    品案件，經臺灣臺北地方法院裁定送觀察、勒戒後，因認有
    繼續施用毒品之傾向，又經該法院裁定令入戒治處所施以強
    制戒治，並於91年3月26日入所戒治，嗣於92年2月28日執行
    完畢釋放出所，且經臺灣臺北地方法院檢察署檢察官於92年
    4月11日以92年度戒毒偵字第52號不起訴處分確定。其於上
    開強制戒治執行完畢釋放後之5年內，復因施用毒品案件，
    先後經臺灣板橋地方法院以95年度訴字第2334號判處有期徒
    刑7月及以96年度訴字第1588號判處有期徒刑11月確定，現
    均已執行完畢在案，有本院被告前案紀錄表在卷可稽，其於
    有期徒刑執行完畢後5年以內，再故意犯本件有期徒刑以上
    之罪，為累犯，應依法加重其刑。被告於本件所為係犯毒品
    危害防制條例第10條第1項之施用第一級毒品罪，法定刑為6
    月以上5年以下有期徒刑，被告既為累犯，應依法加重其刑
    ，且原審已審酌「被告施用毒品，足以戕害其身心，滋生其
    他犯罪，惡化治安，嚴重損及公益，且被告前曾多次犯有施
    用毒品，並經強制戒治執行完畢釋放，其竟再為本件施用毒
    品犯行，顯見其不思悔改，自制力亦顯不佳；惟另考量被告
    於本院審理時已能坦承犯行，而其施用毒品之行為於本質上
    係屬自我戕害行為，反社會性之程度應屬較低，兼衡其之犯
    罪動機、目的、智識程度非高及其家庭經濟狀況等一切情狀
    」始為量刑，是原審判決既已詳細記載認定被告犯罪之證據
    及理由，並已審酌關於刑法第57條科刑之一切情狀，在適法
    範圍內行使其量刑之裁量權，核無違法或不當之情形。本院
    審酌被告黃鋒明之上訴理由，業經原審判決於理由內詳論敘
    明並審酌，尚不足以影響原審判決量刑刑度宣告之本旨，且
    對於原審判決究有何具體事由，致判決不當或違法，無一語
    涉及，顯未依據卷內既有訴訟資料或提出新事證，指摘或表
    明原審判決有何採證認事、用法或量刑等足以影響判決本旨
    之不當或違法，或足以影響原判決，構成應撤銷之具體事由
    （最高法院97年度台上字第4345號判決要旨參照），與刑事
    訴訟法第361條第2項「上訴書狀應敘述具體理由」之規定不
    符。揆諸上開說明，其上訴不合法律上之程式，應予駁回，
    並不經言詞辯論為之。
據上論斷，應依刑事訴訟法第367條前段、第372條，判決如主文
。
中    華    民    國    98    年    12    月    30    日
                  刑事第十七庭  審判長法  官  趙功恆
                                      法  官  陳憲裕
                                      法  官  黃雅芬
以上正本證明與原本無異。
如不服本判決，應於收受送達後10日內向本院提出上訴書狀，其
未敘述上訴之理由者並得於提起上訴後10日內向本院補提理由書
（均須按他造當事人之人數附繕本）「切勿逕送上級法院」。
                                      書記官  鄭雅云
中    華    民    國    98    年    12    月    30    日


司法院資訊處製作；財團法人民間司法改革基金會備份。
